【裁判字號】    97,訴,5605
【裁判日期】    980526
【裁判案由】    強盜等
【裁判全文】
臺灣板橋地方法院刑事判決              97年度訴字第5605號
公  訴  人  臺灣板橋地方法院檢察署檢察官
被      告  庚○○
                    國民
選任辯護人  杜英達律師
            謝啟明律師
被      告  戊○○
                    國民
                    （現在臺灣臺北監獄臺北分監執行中）
選任辯護人  許桂挺律師
被      告  乙○○
                    國民
被      告  甲○○
                    國民
                    （現在臺灣臺北監獄臺北分監執行中）
上  一  人
指定辯護人  本院公設辯護人  彭宏東
被      告  丁○○
                    國民
                    （現在臺灣臺北監獄執行中）
上列被告等因強盜等案件，經檢察官提起公訴（97年度偵字第26
086 號、第31170 號、97年度偵緝字第3079號、第3080號），本
院判決如下：
    主      文
庚○○共同犯私行拘禁罪，累犯，處有期徒刑伍月，如易科罰金
，以新臺幣壹仟元折算壹日。被訴恐嚇取財罪部份，無罪。被訴
傷害罪部分，公訴不受理。
戊○○共同犯私行拘禁罪，處有期徒刑肆月，如易科罰金，以新
臺幣壹仟元折算壹日；又犯恐嚇危害安全罪，處有期徒刑月，
如易科罰金，以新臺幣壹仟元折算壹日。應執行有期徒刑陸月，
如易科罰金，以新臺幣壹仟元折算壹日。被訴恐嚇取財罪、強盜
罪部份，均無罪。被訴傷害罪部分，公訴不受理。
甲○○犯恐嚇危害安全罪，累犯，處有期徒刑肆月；又犯強制罪
，累犯，處有期徒刑陸月。應執行有期徒刑玖月。
乙○○被訴恐嚇取財罪、私行拘禁罪及強制罪部份，均無罪。被
訴傷害罪部份，公訴不受理。
丁○○被訴私行拘禁罪部份，無罪。被訴傷害罪部份，公訴不受
理。
    事      實
一、庚○○（綽號阿洛）前於民國85年間，因殺人未遂案件，經
    臺灣臺北地方法院以85年度訴字第1182號判處有期徒刑4 年
    ，迭經臺灣高等法院以87年度上訴字第1088號、最高法院以
    87年度臺上字第4090號駁回上訴確定，入監服刑後，於90年
    5 月10日因縮短刑期假釋出監，並付保護管束，92年6 月9
    日保護管束期滿未經撤銷，視為執行完畢。甲○○前於95年
    間，因恐嚇取財案件，經臺灣高等法院以95年度上訴字第46
    87號判處有期徒刑8 月確定；復因竊盜案件，經臺灣臺北地
    方法院判處有期徒刑3 月確定。上開2 罪嗣經臺灣臺北地方
    法院以96年度聲減字第2947號裁定減刑並定其應執行刑為有
    期徒刑5 月確定，並於96年11月27日易科罰金執行完畢。緣
    竇平環（綽號阿威，另經臺灣板橋地方法院檢察署通緝中）
    於97年3 月間借款予北杏救護車有限公司（下稱北杏公司）
    負責人許哲偉及龔明媚夫婦，並由北杏公司員工丙○○擔任
    保證人。嗣因許哲偉及龔明媚無力清償而逃逸無蹤，竇平環
    、庚○○乃趁機入主該公司，由竇平環擔任董事長，庚○○
    擔任執行長，並僱用戊○○（綽號小任）、乙○○（綽號阿
    寬）、甲○○及丁○○（綽號矮子）等人。竇平環並指示庚○○處理上開債務，詎庚○○、戊○○、甲○○等人竟為下
    列犯行：
（一）竇平環於97年4 月25日下午2 、3 時許，在址設臺北縣板
      橋市○○街18號2 樓北杏公司辦公室，為催討上開債款，
      竟指示戊○○將丙○○帶往該址4 樓，戊○○乃與竇平環
      共同基於私行拘禁之犯意聯絡，由戊○○將丙○○雙眼矇
      住後押至該址4 樓，不准伊離去，以此方式私行拘禁丙○○。嗣庚○○為達使丙○○返還債款之目的，復與戊○○
      、竇平環共同基於私行拘禁之犯意聯絡，由庚○○指示戊○○以手銬將丙○○銬在椅子上，以此方式私行拘禁丙○○。嗣於同日下午2 、3 時許，因丁○○另行起意以鐵鎚
      敲打丙○○右手，致丙○○受有右手第5 掌骨及第5 指近
      端指骨骨折之傷害（傷害部分未據告訴，詳下述），乙○○乃將丙○○鬆綁，並由庚○○將丙○○送往醫院救治。
（二）緣丙○○與庚○○協議，由丙○○支付新臺幣（下同）10
      萬元解決上開債務糾紛，庚○○乃指示戊○○偕同甲○○
      、丁○○等人於同年6 月1 日，前往丙○○址設臺北縣鶯
      歌鎮○○路628 號住處，向丙○○索取該筆款項。戊○○
      、甲○○、丁○○及子○○即於同日晚間11時、翌日凌晨
      零時許抵達丙○○上開住處。嗣因丙○○藉故拖延，甲○○不耐久候，竟基於恐嚇之犯意，持鐵鎚作勢敲打丙○○
      ，以此加害生命、身體之動作，使丙○○心生畏懼，致生
      危害於丙○○安全。迨至翌日凌晨某時，甲○○見丙○○
      住處有行動電話2 支、筆記型電腦1 臺及保濕霜4 盒（起
      訴書誤載為1 盒），為取得上開物品，竟另基於強制之犯
      意，逕向丙○○聲稱：電腦有沒有要用，應該沒有要用吧
      等語。丙○○因畏於甫遭甲○○作勢攻擊，恐自身安全再
      遭不測，不敢嚴詞拒絕。甲○○乃逕自強取丙○○所有之
      行動電話2 支、筆記型電腦1 臺及保濕霜4 盒，而以此強
      暴之方式，妨害丙○○取回上開物品之權利。
（三）戊○○於97年7 月底某日，在址設臺北縣板橋市○○路37
      之1 號北杏公司，處理北杏公司司機己○○及辛○○工資
      請領事宜，竟基於恐嚇之犯意，自辦公桌抽屜取出手槍2
      支（未扣案，無證據證明有殺傷力），並作勢瞄準，以此
      加害生命、身體之動作，使己○○、辛○○心生畏懼，致
      生危害於己○○、辛○○安全。
二、案經臺北縣政府警察局海山分局報請臺灣板橋地方法院檢察
    署檢察官偵查起訴。
    理      由
壹、證據能力：
一、證人即被害人丙○○、己○○於偵訊時、證人即同案被告乙○○於97年9 月18日、同年12月15日偵訊時、證人即同案被
    告甲○○於同年9 月23日、同年10月13日偵訊時、證人即同
    案被告丁○○於同年12月16日偵訊時之陳述：
（一）按被告以外之人於審判外之言詞或書面陳述，除法律有規
      定者外，不得為證據；被告以外之人於偵訊中向檢察官所
      為之陳述，除顯有不可信之情況者外，得為證據，刑事訴
      訟法第159 條第1 項、第159 條之1 第2 項分別定有明文
      。而所謂不可信情況之認定，法院應審酌被告以外之人於
      陳述時之外在環境及情況，例如：陳述時之心理狀況、有
      無受到外力干擾等，以為判斷之依據（法院辦理刑事訴訟
      案件應行注意事項89參照）。被告以外之人前於偵查中已
      具結而為證述，除反對該項供述得具有證據能力之一方，
      已釋明「顯有不可信之情況」之理由外，皆得為證據。
（二）查證人丙○○、己○○及被告乙○○於97年9 月18日、同
      年12月15日、被告甲○○於同年9 月23日、10月13日、被
      告丁○○於同年12月16日檢察官偵訊時，均係以證人之身
      份，經檢察官告以具結之義務及偽證之處罰，經其等具結
      ，而於負擔偽證罪之處罰心理下所為，均係經以具結擔保
      其等證述之真實性。又司法實務運作上，咸認偵查中檢察
      官向被告以外之人所取得之陳述，原則均能遵守法律規定
      ，不致違法取供，可信性極高，因而明定除顯有不可信之
      情況者外，得為證據。亦即，被告以外之人於偵查中依法
      應具結者已具結，其等向檢察官所為之陳述，原則上具有
      證據能力，於例外「顯有不可信之情況」，始不具證據能
      力。證人丙○○、己○○、證人即被告乙○○於97年9 月
      18日、同年12月15日、證人即被告甲○○於同年9 月23日
      、10月13日、證人即被告丁○○於同年12月16日檢察官訊
      問時之證述，並無證據顯示係遭受強暴、脅迫、詐欺、利
      誘等外力干擾情形，或在影響其等心理狀況致妨礙其等自
      由陳述等顯不可信之情況下所為。其等於偵訊時之陳述既
      無顯不可信之情況，依上開說明，自有證據能力。
二、被告庚○○、戊○○、乙○○（97年9 月5 日、同年10月20
    日部分）、甲○○（同年9 月5 日部分）、丁○○（同年9
    月5 日、10月24日部分）及證人子○○於偵訊時之陳述：
（一）按證人、鑑定人依法應具結而未具結者，其證言或鑑定意
      見，不得作為證據，刑事訴訟法第158 條之3 雖有明文。
      然所謂依法應具結而未具結者，係指檢察官或法官依刑事
      訴訟法第175 條之規定，以證人身分傳喚到庭，或雖非以
      證人身分傳喚到庭，而於訊問調查過程中，轉換為證人身
      分為調查時，其等供述之身分為證人，則檢察官、法官自
      應依刑事訴訟法第186 條規定，命證人供前或供後具結，
      其等陳述始符合同法第158 條之3 規定，而有證據能力。
      若檢察官或法官非以證人身分傳喚，而以共犯、共同被告
      身分傳喚到庭，其等身分既非證人，即與「依法應具結」
      之要件不合，縱未命其等具結，純屬檢察官或法官調查證
      據職權之適法行使，當無違法可言（最高法院96年度臺上
      字第3827號、97年度臺上字第1373號判決參照）。
（二）查被告庚○○、戊○○、乙○○（97年9 月5 日、同年10
      月20日部分）、甲○○（同年9 月5 日部分）、丁○○（
      同年9 月5 日、10月24日部分）及證人子○○於偵訊時之
      陳述，均係以被告身分接受訊問。雖未經具結，有各該偵
      訊筆錄在卷可查，然被告等於準備程序時就上開證據方法
      之證據能力並無爭執，且迄本院言詞辯論終結前，復未就
      上開證據方法之證據能力聲明異議。本院審酌上開證據並
      無違法取證或證明力顯然過低之情事，依其等陳述作成時
      之狀況，亦無不適當之情形，自均得為證據。
三、證人丙○○於警詢時之陳述：
（一）按被告以外之人於檢察事務官、司法警察官或司法警察調
      查中所為之陳述，與審判中不符時，其先前之陳述具有較
      可信之特別情況，且為證明犯罪事實存否所必要者，得為
      證據；被告以外之人於審判中死亡者、身心障礙致記憶喪
      失或無法陳述者、滯留國外或所在不明而無法傳喚或傳喚
      不到者、到庭後無正當理由拒絕陳述者，其於檢察事務官
      、司法警察官或司法警察調查中所為之陳述，經證明具有
      可信之特別情況，且為證明犯罪事實之存否所必要者，得
      為證據，刑事訴訟法第159 條之2 、第159 條之3 分別定
      有明文。
（二）查證人丙○○係被告以外之人，伊於警詢時之陳述，係被
      告以外之人於審判外之言詞陳述，依刑事訴訟法第159 條
      第1 項規定，原則上並無證據能力。且證人丙○○於警詢
      時之陳述，雖與伊於本院審理時證述之情節不符，然伊於
      警詢時之陳述並無具有較可信之特別情況，且亦查無刑事
      訴訟法第159 條之3 所定各款情形，被告庚○○、戊○○
      之選任辯護人於本院調查證據時，復否認上開證據方法之
      證據能力。依上開說明，應認證人丙○○於警詢時之陳述
      ，並無證據能力。
四、證人曾漢章於警詢時之陳述：
    查證人曾漢章係被告以外之人，其於警詢時之陳述，係被告
    以外之人於審判外之言詞陳述，依刑事訴訟法第159 條第1
    項規定，原則上並無證據能力。且證人曾漢章於本院審理時
    並未經傳訊，無從依刑事訴訟法第159 條之2 規定認定有無
    證據能力，亦查無刑事訴訟法第159 條之3 所定各款情形，
    被告庚○○之選任辯護人於本院調查證據時，復否認上開證
    據方法之證據能力。依上開說明，應認證人曾漢章於警詢時
    之陳述，並無證據能力。
五、診斷證明書：
    按醫師執行醫療業務時，不論患者是因病尋求診療，或因特
    殊目的而就醫，醫師於診療過程中，應依醫師法之規定，製
    作病歷。此一病歷之製作，均屬醫師於醫療業務過程中所須
    製作之紀錄文書，而且每一醫療行為均屬可分，因其接續之
    看診行為而構成醫療業務行為，其中縱有因訴訟目的，例如
    被毆傷而尋求醫師之治療，對醫師而言，仍屬其醫療業務行
    為之一部分，仍應依法製作病歷，則該病歷仍屬業務上所製
    作之紀錄文書，與通常之醫療行為所製作之病歷無殊，自屬
    刑事訴訟法第159 條之4 第2 款所稱從事業務之人於業務上
    所須製作之紀錄文書。而診斷證明書係依病歷所轉錄之證明
    文書，自仍屬本條項之證明文書（最高法院97年度臺上字第
    66 6號判決意旨參照）。從而，證人丙○○之診斷證明書揆
    諸前開說明，應有證據能力。
六、其他證據方法之證據能力：
（一）按被告以外之人於審判外之陳述，雖不符刑事訴訟法第15
      9 條之1 至第159 條之4 之規定，而經當事人於審判程序
      同意作為證據，法院審酌該言詞陳述或書面陳述作成時之
      情況，認為適當者，亦得為證據；當事人、代理人或辯護
      人於法院調查證據時，知有刑事訴訟法第159 條第1 項不
      得為證據之情形，而未於言詞辯論終結前聲明異議者，視
      為有前項之同意，刑事訴訟法第159 條之5 定有明文。
（二）查證人許哲超、己○○、辛○○、子○○、施佩莉、同案
      被告庚○○、戊○○、乙○○、甲○○及丁○○於警詢時
      之陳述，均係被告以外之人於審判外之言詞陳述。而檢察
      官、被告等及辯護人於本院調查證據時，均知有不得為證
      據之情形，均未於言詞辯論終結前聲明異議。本院審酌其
      等於警詢時，係就其等各自親身經歷之事實而為陳述，核
      無違法取證或證明力顯然過低之情事，依其等陳述作成時
      之狀況，並無不適當之情形，自均得為證據。
貳、有罪部份：
一、得心證之理由：
（一）被告庚○○、戊○○妨害自由部分：
      被告庚○○、戊○○於本院審理時，均坦承私行拘禁被害
      人丙○○之犯行不諱，被告庚○○之選任辯護人則以：被
      告庚○○主觀上係為了嚇被害人丙○○，始建議被告戊○○以手銬將被害人丙○○銬在椅子上，並以毛巾矇住伊雙
      眼，所為應非私行拘禁云云為被告庚○○辯護。經查：
   1、另案被告竇平環於97年4 月25日下午2 、3 時許，在址設
      臺北縣板橋市○○街18號2 樓北杏公司辦公室，為催討債
      款，指示被告戊○○將被害人丙○○帶往該址4 樓，被告
      戊○○受命即矇住被害人丙○○雙眼並將伊押至該址4 樓
      ，不准伊離去等情，已據被告戊○○於本院審理時供認不
      諱（詳本院卷第117 頁），核與證人丙○○於偵訊及本院
      審理時結證稱：該日伊返回北杏公司，另案被告竇平環在
      公司2 樓辦公室逼伊還錢，伊表示要以薪水扣抵，另案被
      告竇平環表示不夠，即指示被告戊○○將伊帶往該址4 樓
      ，被告戊○○將伊雙眼矇住後將伊押往該址4 樓，伊無法
      離開公司等語相符（詳臺灣板橋地方法院檢察署97年度他
      字第4129號偵查卷宗第8 、9 頁、本院卷第232 頁反面）
      。另查，被告戊○○為達使被害人丙○○清償債款之目的
      ，復聽從被告庚○○指示，以手銬將被害人丙○○銬在椅
      子上等情，亦據被告庚○○於本院審理時供認不諱（詳本
      院卷第184 頁反面、第293 頁反面）。被告戊○○於本院
      審理時亦供陳：其將被害人丙○○帶往上址4 樓後，下樓
      詢問被告庚○○如何處置，被告庚○○即指示其以手銬將
      被害人丙○○銬在椅子上，以逼迫被害人丙○○還款等語
      甚詳（詳本院卷第293 頁正面）。另證人丙○○於偵訊及
      本院審理時亦稱：被告戊○○以手銬將伊銬在椅子上等語
      （詳臺灣板橋地方法院檢察署97年度他字第4129號偵查卷
      宗第8 頁、本院卷第233 頁正面）。足徵，被告戊○○、
      庚○○以上開方法私行拘禁被害人丙○○之事實，應堪信
      為真實。
   2、次查，被告乙○○於偵訊及本院訊問時雖均稱：係被告庚○○指使被告戊○○將被害人丙○○押往上址4 樓，私行
      拘禁被害人丙○○云云（詳臺灣板橋地方法院檢察署97年
      度偵字第26086 號偵查卷宗(一)第266 頁、第303 頁、本院
      卷第45頁）。然被告乙○○於偵訊及本院訊問時亦稱：其
      並未親耳聽聞被告庚○○指示被告戊○○強押被害人丙○○至上址4 樓，私行拘禁被害人丙○○，僅係推測被告戊○○係受被告庚○○指使等語（詳臺灣板橋地方法院檢察
      署97年度偵字第26086 號偵查卷宗(二)第183 頁、本院卷第
      45頁）。從而，自無從僅以被告乙○○推測之詞，遽認被
      告庚○○此部分犯行。且被告戊○○於本院審理時證稱：
      其係受另案被告竇平環指示，將被害人丙○○帶往4 樓，
      當時被告庚○○不在現場等語（詳本院卷第293 頁正面）
      。證人癸○○於本院審理時亦稱：事發當時，其與被告庚○○、證人壬○○、曾漢章等人在1 樓修理車輛等語（詳
      本院卷第241 頁正面）。證人壬○○於本院審理時亦稱：
      事發之前，其與被告庚○○、證人癸○○、曾漢章在1 樓
      維修車輛等語（詳本院卷第243 頁正面）。足見，被告庚○○並非指示被告戊○○將被害人丙○○帶往該址4 樓之
      人。然按刑法第302 條第1 項之剝奪他人行動自由罪，為
      繼續犯之一種，其於他人實施剝奪他人行動自由犯行中，
      始參與犯罪，亦應成立共犯（最高法院79年度臺上字第22
      37號判決意旨參照）。經查，被告庚○○於被告戊○○拘
      束被害人丙○○人身自由犯行之繼續中，復指示被告戊○○以手銬將被害人丙○○銬在椅子上，業如前述。則被告
      庚○○於被告戊○○妨害被害人丙○○自由之犯行中，參
      與犯罪，揆諸前開判決意旨，仍應成立妨害自由之共犯甚
      明。
   3、再按證人之陳述有部分前後不符，或相互間有所歧異時，
      究竟何者為可採，法院仍得本其自由心證予以斟酌，非謂
      一有不符或矛盾，即應認其全部均為不可採信；尤其關於
      行為動機、手段及結果等細節之描述，證人之證言有時難
      免有渲染之可能，然其基本事實之陳述若與真實性無礙，
      則仍非不得予以採信（最高法院74年臺上字第1599號判例
      意旨參照）。經查，證人丙○○就被告庚○○、戊○○涉
      犯私行拘禁之事實陳述，雖與被告戊○○於本院審理時陳
      述情節稍有歧異。然證人丙○○指稱係經被告戊○○押往
      上址4 樓，再遭被告戊○○以手銬銬在椅子上等節，經核
      既與被告戊○○所述相符，則其等就被告庚○○、戊○○
      涉犯私行拘禁犯行之基本事實陳述即屬相同，揆諸前開說
      明，自仍得採為認定犯罪事實之基礎。且證人丙○○於偵
      訊及本院審理時迭稱：係經被告戊○○矇住雙眼後押至上
      址4 樓，業如前述，該部分所述雖與被告戊○○所述相迥
      ，然該部分事實，既經證人丙○○指述不移，則應認證人
      丙○○所述為是。又證人丙○○既經押制於上址4 樓，則
      伊就被告戊○○係經何人指使，始以手銬將伊銬在椅子上
      乙情，當屬無從知悉，自無從指認被告庚○○所涉犯行。
      而被告戊○○既稱係經被告庚○○指使，始以手銬將被害
      人丙○○銬在椅子上，該部分事實並為被告庚○○所不爭
      執，則被告戊○○該部分陳述，亦屬可採。從而，證人丙○○係經被告戊○○矇住雙眼後押往上址4 樓，再由被告
      庚○○指使被告戊○○以手銬將伊銬在椅子上，而以上開
      方法妨害自由之事實，應堪認定。
   4、被告庚○○之選任辯護人雖以前揭情詞為被告庚○○辯護
      ，然按刑法第302 條第1 項及第304 條第1 項之罪，其所
      保護之法益均為被害人之自由，而私行拘禁，不外以強暴
      、脅迫為手段，其罪質本屬相同，惟同法第302 條第1 項
      之法定刑，既較同法第304 條第1 項為重，則以私行拘禁
      之方法妨害人自由，縱其目的在使人行無義務之事，或妨
      害人行使權利，仍應逕依第302 條第1 項論罪，並無適用
      第304 條第1 項之餘地（最高法院29年上第3757號判例參
      照）。查被告戊○○將被害人丙○○帶往上址4 樓後，因
      不知如何處置，遂將上情告知被告庚○○，被告庚○○遂
      指使被告戊○○以手銬將被害人丙○○銬在椅子上，以此
      方式威嚇被害人丙○○，逼迫伊返還債款乙節，業據被告
      戊○○於本院審理時證述甚詳（詳本院卷第293 頁正面）
      。則被告庚○○雖意在威嚇被害人丙○○返還債款，然其
      指使被告戊○○以私行拘禁之方式達成上開目的，揆諸前
      開說明，亦應論以私行拘禁罪自明。
   5、綜上所述，被告庚○○、戊○○私行拘禁之犯行均堪認定
      ，應依法論科。
（二）被告甲○○恐嚇危害安全、強制部份：
      被告甲○○於本院審理時，固坦承其於97年6 月1 日晚間
      11時、翌日凌晨零時許，偕同被告戊○○、丁○○及證人
      子○○前往被害人丙○○住處，並以鐵鎚作勢敲打被害人
      丙○○，及取走被害人丙○○所有之電腦、行動電話及保
      溼霜之事實，惟堅詞否認有何強盜犯行，辯稱：其受命前
      往被害人丙○○住處討債，並非意圖為自己不法之所有而
      取得上開物品云云。指定辯護人則以：被告甲○○受命前
      往被害人丙○○住處討債，因被害人丙○○無法償還債款
      ，使被告等久候，遂自行持交300 元予被告等購買宵夜食
      用，該300 元並非被告甲○○強盜所得；另被告甲○○係
      為抵債，遂拿取被害人丙○○所有之電腦等物，並無不法
      所有之意圖；且被告甲○○係於其持鐵鎚作勢攻擊被害人
      丙○○後約1 、2 小時，始取走上開物品，則被告甲○○
      並非於對被害人丙○○施以強暴、脅迫，至伊不能抗拒後
      ，始取走上開物品；且被害人丙○○於被告甲○○取走上
      開物品時，既未達於不能抗拒之程度，則被告甲○○自不
      該當強盜行為等語為被告甲○○辯護。經查：
   1、被告甲○○於97年6 月1 日晚間11時、翌日凌晨零時許，
      與被告戊○○、丁○○及證人子○○等人前往被害人丙○○住處索取債款，嗣因被害人丙○○藉故拖延，被告甲○○乃持鐵鎚作勢敲打被害人丙○○，使被害人丙○○心生
      畏懼等情，業據被告甲○○於本院審理時供認不諱（詳本
      院卷第130 頁），核與證人丙○○、戊○○於本院審理時
      證述之情節相符（詳本院卷第233 頁反面、第289 頁反面
      、第291 頁反面）。從而，被告甲○○以持取鐵槌作勢敲
      打被害人丙○○之動作，使被害人丙○○心生畏懼，則其
      恐嚇危害安全犯行，應堪認定。
   2、公訴人雖認被告甲○○此部分所為，構成刑法第328 條之
      強盜罪嫌。然按刑法上之強盜罪，以有為自己或第三人不
      法所有之意圖為構成要件之一，若奪取財物係基於他種目
      的，而非出於不法所有之意思者，縱其行為違法，要不成
      立強盜罪；強盜罪之強暴、脅迫，以在客觀上對於人之身
      體及自由確有侵害行為為必要，若犯人並未實施此項行為
      ，僅因他人主觀上之畏懼，不敢出而抵抗，任其取物以去
      者，尚不能謂與強盜罪之要件相符（最高法院21年上字第
      18號、27年上字第1722號判例意旨參照）。經查：
 （1）被害人丙○○確因擔保訴外人許哲偉及龔明媚對另案被告
      竇平環所負債務，因而對另案被告竇平環負有債務，另案
      被告竇平環並指示被告庚○○向被害人丙○○索討該筆債
      款，嗣因被告庚○○與被害人丙○○談妥以10萬元解決上
      開糾紛，被告庚○○乃指派被告甲○○、戊○○等人，於
      97年6 月1 日前往被害人丙○○住處索取該筆債款等情，
      業據證人丙○○於偵訊及本院審理時證述明確（詳臺灣板
      橋地方法院檢察署97年度他字第4129號偵查卷宗第8 頁、
      本院卷第235 頁反面），核與被告庚○○、乙○○於偵訊
      時、被告戊○○於本院審理時陳述情節相符（詳臺灣板橋
      地方法院檢察署97年度偵字第26086 號偵查卷宗(一)第265
      、266 頁、卷(二)第175 頁、本院卷第288 頁反面、第289
      頁正面）。而被告甲○○亦因知悉被害人丙○○與另案被
      告竇平環間上開債務糾紛，而與被告戊○○等人前往被害
      人丙○○住處索討債款等情，亦據被告甲○○於偵訊時供
      陳甚詳（詳臺灣板橋地方法院檢察署97年度偵字第26086
      號偵查卷宗(一)第309 頁）。從而，縱認被告甲○○確因持
      取鐵槌作勢敲打被害人丙○○，至被害人丙○○不能抗拒
      ，因而交付現金300 元，然被告甲○○持取鐵鎚作勢攻擊
      時，主觀上既意在索討債務，揆諸前開判例意旨，縱其行
      為違法，要不成立強盜罪。
 （2）又按強盜罪係指以強暴、脅迫、藥劑、催眠術或他法至他
      人不能抗拒後，而取他人之物或使其交付，是以該罪之成
      立以被害人之不能抗拒係因行為人之不法行為所致，行為
      人並因而取他人之物或使其交付，其間存有因果關係為必
      要。經查，證人丙○○於97年6 月4 日警詢時先稱：被告
      甲○○等人於97年6 月1 日至伊住處向伊索取3 萬，伊無
      力支付，被告甲○○命伊伸出右手，持鐵鎚作勢敲打伊，
      並強行取走伊皮包內之300 元交予被告戊○○，稱伊偷藏
      錢後，又打伊左肩膀乙拳云云（詳臺灣板橋地方法院檢察
      署97年度聲監字第938 號訴訟卷宗第13頁，又證人丙○○
      於警詢時之陳述雖無證據能力，惟查傳聞法則之定義，本
      為禁止以傳聞用作證明該傳聞自身為真之證據，故傳聞作
      為彈劾證據時，不受傳聞法則之限制，附此敘明）。嗣於
      同年9 月5 日偵訊時改稱：被告等命伊把皮包拿給他們，
      他們自己翻，翻到之後說伊私藏錢，拉伊左手準備以鐵鎚
      敲打，但沒有敲到，就把錢拿走云云（詳臺灣板橋地方法
      院檢察署97年度他字第4129號偵查卷宗第9 頁）。又於同
      年月24日偵訊時改稱：當日被告甲○○等人向伊索取款項
      ，來者中1 人稱要看伊皮包，伊即將皮包交予他們，因此
      交出300 元云云（詳臺灣板橋地方法院檢察署97年度偵字
      第26086 號卷(二)第2 頁）。又於本院審理時改稱：當日被
      告甲○○拿鐵鎚作勢敲打伊左手，被告戊○○說：「沒有
      用，她不會怕」等語，係被告丁○○自伊皮包裡拿300 元
      去買宵夜回來云云（詳本院卷第232 頁反面）。同日旋改
      稱：伊僅知悉伊所有之300 元被拿走，至於300 元被拿走
      之過程及係何人拿走等節，伊均不記得云云（詳本院卷第
      235 頁正面、第237 頁反面、第239 頁正面）。末改稱：
      被告等進入伊住處後，被告甲○○先持鐵鎚作勢要打伊，
      隔了一會拿伊皮包，拿了錢去買東西回來吃云云（詳本院
      卷第240 頁正面）。足見，證人丙○○就該日係經何人強
      取伊皮包內之300 元，及是否因被告甲○○持鐵鎚作勢攻
      擊始交付皮包等情節之描述，前後所述均有不一，已難據
      信為真。又證人即同案被告戊○○於本院審理時亦稱：其
      等抵達被害人丙○○住處後，因被害人丙○○藉故拖延，
      並交付300 元予被告甲○○購買宵夜，供其等食用，嗣因
      被告甲○○不耐久候，始持取鐵槌作勢敲打被害人丙○○
      等語甚詳（詳本院卷第289 頁反面）。從而，被害人丙○○交付300 元之事實，及被告甲○○持鐵槌作勢攻擊被害
      人丙○○之事實，其等前後發生順序，即有疑義，自無從
      遽認被害人丙○○係因被告甲○○持鐵槌作勢攻擊，始交
      付上開300 元，揆諸前開說明，當無從認定被告甲○○有
      何強盜犯行。
 （3）且證人丙○○於本院審理時亦稱：被告等向伊索討皮包，
      伊因害怕沒有反抗，即將皮包取下交予被告等等語甚詳（
      詳本院卷第239 頁正面）。則縱被害人丙○○有交付皮包
      之行為，然本案既無證據足以證明被告甲○○在客觀上對
      於被害人丙○○之身體及自由確有侵害行為，僅因被害人
      丙○○主觀上之畏懼，不敢出而抵抗，因而交付財物，揆
      諸前開判例意旨，尚不能謂與強盜罪之要件相符。
 （4）另查，被告甲○○於本院準備程序時辯稱：被告戊○○問
      被害人丙○○家中有無吃食，被害人丙○○答稱附近有超
      商，即拿錢予被告戊○○，被告戊○○遂命其外出購買宵
      夜供其等食用等語（詳本院卷第50頁），經核與證人即被
      告戊○○於本院審理時結證稱：其等甫至被害人丙○○住
      處，被害人丙○○即持2 、3 百元予被告甲○○，叫被告
      甲○○去買東西，叫其等邊吃邊等等語大致相符（詳本院
      卷第289 頁反面、第290 頁反面）。益徵被害人丙○○是
      否確因被告甲○○持鐵槌作勢攻擊，因而交付300 元乙情
      ，應非無疑。
 （5）綜上，本案既無證據足以證明被告甲○○持鐵槌作勢攻擊
      被害人丙○○之行為，與被害人丙○○交付現金300 元之
      結果間有何關聯，自無從遽認被告甲○○此部分所為有何
      強盜犯行。
   3、再按刑法第304 條之強暴、脅迫，祇以所用之強脅手段足
      以妨害他人行使權利，或足使他人行無義務之事為已足，
      並非以被害人之自由完全受其壓制為必要（最高法院28年
      上字第3650號判例意旨參照）。經查，被告甲○○見被害
      人丙○○住處房間有行動電話2 支、筆記型電腦1 臺及保
      濕霜4 盒，遂強行向被害人丙○○索討上開物品，被害人
      丙○○因畏於甫遭被告甲○○持鐵鎚作勢攻擊，唯恐自身
      安全再遭不測，不敢嚴詞拒絕等情，已據被告甲○○於本
      院準備程序時供稱：其至被害人丙○○房間，見有電腦，
      即宣稱電腦其要帶走，被害人丙○○將手機取出，其就把
      手機取走，保濕霜係其自己拿的等語明確（詳本院卷第12
      9 頁）。證人丙○○於偵訊及本院審理時亦稱：他們進入
      伊房間，說要拿走電腦、手機及保濕霜，伊因害怕不敢說
      不可以等語甚詳（詳臺灣板橋地方法院檢察署97年度他字
      第4129號偵查卷宗第9 頁、本院卷第235 頁正面、第238
      頁正面）。被告戊○○於本院準備程序時亦稱：被告甲○○是硬要拿走上開物品等語甚明（詳本院卷第117 頁）。
      而被害人丙○○當日面對被告甲○○詢之：電腦有沒有要
      用，應該沒有要用吧等語，雖答稱：要用拿去用等語，另
      被告甲○○持鐵槌恐嚇被害人丙○○之時間，與其強行向
      被害人丙○○索取上開物品之時間，隔約1 、2 小時等情
      ，雖據證人即同案被告戊○○於本院審理時結證甚詳（詳
      本院卷第289 頁反面、第292 頁）。然被害人丙○○係因
      遭受暴力威脅，不敢不從乙情，亦據證人丙○○於偵訊及
      本院審理時證述明確（詳臺灣板橋地方法院檢察署97年度
      他字第41 29 號偵查卷宗第9 頁、本院卷第233 頁反面）
      。證人戊○○於本院審理時亦稱：被告甲○○持鐵槌作勢
      攻擊被害人丙○○，被害人丙○○有嚇到，之後講話就比
      較小聲等語（詳本院卷第292 頁正面）。且觀諸被害人丙○○甫因債務糾紛，經被告戊○○私行拘禁於臺北縣板橋
      市○○街18號4 樓，已如前述。且伊當日並遭被告丁○○
      持鐵鎚敲擊右手，致伊受有右手第5 掌骨及第5 近端指骨
      骨折之傷害等情，亦據證人丙○○於偵訊及本院審理時證
      述甚詳（詳臺灣板橋地方法院檢察署97年度他字第4129號
      偵查卷宗第8 頁、本院卷第233 頁正面），核與被告丁○○於偵訊及本院審理時證述之情節相符（詳臺灣板橋地方
      法院檢察署97年度偵字第26086 號偵查卷宗(二)第143 頁、
      本院卷第124 頁），並有診斷證明書1 紙在卷可查（詳臺
      灣板橋地方法院檢察署97年度聲監字第938 號偵查卷宗第
      38頁）。另被告甲○○當日故意持取鐵槌作勢攻擊被害人
      丙○○，並提醒被害人丙○○當日遭被告丁○○以鐵鎚敲
      打右手之情事等情，亦據證人戊○○於本院審理時證述綦
      詳（詳本院卷第289 頁反面）。則被告甲○○強取被害人
      丙○○上開物品之時，雖與其持取鐵槌作勢攻擊被害人丙○○之時點，稍有差距。然被害人丙○○孤身面對被告戊○○、甲○○、丁○○等彪形大漢深夜登門催討債款，又
      經被告甲○○以鐵鎚恐嚇，提醒伊曾遭受攻擊之恐怖記憶
      ，則依當時情境，足認被害人丙○○於被告甲○○強行向
      伊索討上開物品時，應仍憚於為被告甲○○攻擊，不敢嚴
      詞拒絕。足徵被害人丙○○斯時意思決定之自由已受壓抑
      ，其取回上開物品之權利已受妨害甚明。又被告甲○○未
      待被害人丙○○同意，逕向被害人丙○○宣稱：「電腦有
      沒有要用，應該沒有要用吧」等語，並強行取走電腦、手
      機及保濕霜等物品，則其所為，客觀上自係施以不法腕力
      之強暴手段，而妨害被害人丙○○行使取回上開物品之權
      利，主觀上亦有妨害他人行使權利之不確定故意，應甚明
      確。
   4、公訴人雖認被告甲○○此部分所為，亦係該當刑法第328
      條之強盜罪。然按強盜罪之構成，以其所實施之強暴、脅
      迫，已達於使人不能抗拒之程度為必要，倘其取物手段雖
      屬不法，而尚未使人至於不能抗拒者，縱觸犯他種罪名，
      尚難以強盜論擬（最高法院29年上字第3006號判例意旨參
      照）。經查：
 （1）被告甲○○等人受被告庚○○指示，前往被害人丙○○住
      處索討債務，而被害人丙○○並未積欠被告甲○○債務，
      且被告甲○○向被害人丙○○強取上開物品後，並未將上
      開物品交付被告庚○○或另案被告竇平環，反據為己有等
      情，業據被告甲○○於警詢及本院審理時供陳甚詳（詳臺
      灣板橋地方法院檢察署97年度偵字第26086 號偵查卷宗(一)
      第62、63頁、本院卷第300 頁反面），核與證人戊○○於
      本院審理時證稱：被告甲○○拿走上開物品時，並未表示
      要用以抵債，最後東西亦未交付被告庚○○抵償債務等語
      相符（詳本院卷第290 頁）。另員警於97年9 月4 日自被
      告甲○○址設臺北縣三重市○○街106 號租屋處查獲上開
      物品等情，亦據被告甲○○於警詢時供陳甚詳（詳臺灣板
      橋地方法院檢察署97年度偵字第26086 號偵查卷宗(一)第57
      頁），核與證人子○○於警詢時證述之情節相符（詳臺灣
      板橋地方法院檢察署97年度偵字第26086 號偵查卷宗(一)第
      70 頁） ，並有贓物認領保管單、臺北縣政府警察局海山
      分局搜索、扣押筆錄、扣押物品目錄表各1 份、相片5 張
      在卷可查（詳臺灣板橋地方法院檢察署97年度偵字第2608
      6 號偵查卷宗(一)第101 頁、第157 至161 頁、第178 頁、
      第180 、181 頁）。則被告甲○○應非以抵償被害人丙○○積欠另案被告竇平環債務之意，而強取上開物品。則其
      向被害人丙○○強取上開物品時，主觀上應有不法所有之
      意圖甚明。
 （2）惟查，被告甲○○見被害人丙○○住處房間擺有筆記型電
      腦1 部，先詢問被告戊○○可否索取，被告戊○○表示應
      詢問被害人丙○○意見，被告甲○○乃逕向被害人丙○○
      宣稱：應該沒有要用吧等語，業經證人丙○○、戊○○於
      本院審理時證述甚詳（詳本院卷第235 頁正面、第289 頁
      正面）。則以被告甲○○主觀認知而言，倘其於向被害人
      丙○○強取上開物品之際，即有強盜之犯意，理應逕自取
      走上開物品，並無詢問被告戊○○意見，再向被害人丙○○強取之必要。從而，被告甲○○向被害人丙○○強取上
      開物品之際，其主觀上有無強盜之犯意，即屬難以證明。
 （3）再者，被告甲○○係因受被告庚○○指示，前往被害人丙○○住處索討債務，詎因被害人丙○○藉詞拖延，被告甲○○不耐久候，始持鐵槌作勢攻擊被害人丙○○等情，已
      如前述。且被告甲○○因見被害人丙○○住處房間有上開
      物品，始起意向被害人丙○○索取乙情，亦據證人丙○○
      於本院審理時證稱甚詳（詳本院卷第240 頁正面）。證人
      即同案被告戊○○於本院審理時亦稱：電腦是後來被告甲○○到2 樓拿的，被告甲○○拿電腦的時間與其持鐵鎚攻
      擊被害人丙○○之時間，相差約1 、2 小時等語（詳本院
      卷第289 頁反面、第292 頁正面）。則被告甲○○初始持
      鐵槌作勢攻擊被害人丙○○之目的，既非為強取被害人丙○○所有行動電話、筆記型電腦及保濕霜，是被告甲○○
      持鐵槌攻擊被害人丙○○時，主觀上應尚無意圖為自己或
      第三人不法之所有，以強暴或脅迫之方式，至使被害人丙○○不能抗拒，而強取伊所有之電腦、手機及保濕霜之意
      ，亦難認被告甲○○持鐵鎚作勢攻擊之脅迫行為，與其強
      取被害人丙○○上開物品之事實，有何因果關係。
 （4）又查，被害人丙○○於被告甲○○向其索討財物時，雖心
      生畏懼，猶答稱：要用拿去用等語乙情，已據證人丙○○
      、戊○○於本院審理時證述甚詳（詳本院卷第238 頁正面
      、第289 頁反面）。又被告戊○○等人本擬販售被害人丙○○同居人經營工廠之生財器具以抵償債務，被害人丙○○在場聽聞此言，回稱：要拿就拿，那不是伊所有，伊不
      會簽字等語，亦據證人丙○○於本院審理時證述甚詳（詳
      本院卷第237 頁反面）。足見，證人丙○○於被告甲○○
      向伊索取上開財物之時，伊意思決定之自由尚非完全受有
      壓制。則伊就被告甲○○逕向伊索取財物所為，應尚未達
      於不能抗拒之程度，堪以認定。
 （5）綜上，本案尚無從認定被告甲○○係基於強盜之犯意，進
      而實施強暴、脅迫手段，至被害人丙○○不能抗拒後，始
      強取被害人丙○○上開財物，自無從遽認被告甲○○此部
      分所為有何強盜犯行。
   5、綜上所述，被告甲○○恐嚇危害安全及強制犯行均堪認定
      ，均應依法論科。
（三）被告戊○○恐嚇部份：
      被告戊○○於本院審理時，坦承有於97年7 月底某日，在
      址設臺北縣板橋市○○路37之1 號北杏公司，見被害人己○○、辛○○至公司索取薪資，即基於恐嚇之犯意，自辦
      公桌抽屜內取出手槍2 支恫嚇被害人己○○、辛○○之事
      實不諱。選任辯護人則以：證人己○○、辛○○所述並不
      一致，且被告戊○○並非北杏公司主管，無處理員工工資
      之權限，應無恐嚇被害人己○○、辛○○之動機云云為被
      告戊○○辯護。經查：
   1、此部分事實，業據被告戊○○於本院審理時供認不諱（詳
      本院卷第117 頁）。證人己○○於警詢及偵訊時亦稱：其
      於97年7 月底某日，經轉知被告戊○○指示其至址設臺北
      縣板橋市○○路37之1 號北杏公司領取薪資，其與辛○○
      當日前往該址，要向被告庚○○領取薪資，嗣被告戊○○
      出面，指稱救護車維修費過高，其與辛○○在該址繼續等
      候，大約過了1 小時，被告戊○○自抽屜拿出2 支手槍，
      其看到槍心生畏懼，沒有領到錢就逃離現場等語（詳臺灣
      板橋地方法院檢察署97年度警聲搜字第3216號偵查卷宗第
      31 、32 頁、97年度他字第4129號偵查卷宗第19、20頁）
      明確。證人辛○○於警詢時亦稱：其於97年7 月27、28日
      ，與己○○至北杏公司向被告庚○○領取薪資，被告戊○○自抽屜拿出手槍2 支，並作勢瞄準，其與己○○見此心
      生畏懼，沒有領到錢就馬上逃離等語甚明（詳臺灣板橋地
      方法院檢察署97年度警聲搜字第3216號卷第37、38頁）。
      次按所謂恐嚇，凡一切之言語、舉動足以使他人生畏懼心
      者，均包含在內（最高法院22年上字第1310號判例意旨參
      照）。查被告戊○○見被害人己○○、辛○○至公司領取
      薪資，先藉口車輛維修費用過高，復取出槍枝並作勢瞄準
      ，係以將來惡害之事通知被害人己○○、辛○○，已足使
      被害人己○○、辛○○心生畏怖，而生危害於安全甚明。
   2、次查，證人己○○、辛○○就被告戊○○持槍恐嚇其等之
      過程描述雖有不一，然其等因薪資糾紛，於上開時、地經
      被告戊○○持槍威嚇之基本事實既屬同一，且與被告戊○○於本院審理時自白之情節相符，則被告戊○○恐嚇危害
      安全之犯行，自堪認定。
   3、另查被害人己○○、辛○○確係因被告戊○○通知，始前
      往北杏公司，且被告戊○○先出面搪塞，復當被害人己○○、辛○○之面，取出槍枝並作勢瞄準，致被害人己○○
      、辛○○心生畏懼等情，已如前述。則選任辯護人認被告
      戊○○並無恐嚇被害人己○○、辛○○之動機云云，應不
      足採。
   4、綜上，被告戊○○此部分恐嚇犯行已臻明確，應依法論科
      。
二、罪論科刑：
（一）核被告庚○○就如事實欄一(一)所為，係犯刑法第302 條第
      1 項之私行拘禁罪；被告戊○○就如事實欄一(一)、(三)所為
      ，係犯刑法第302 條第1 項之私行拘禁罪及同法第305 條
      之恐嚇危害安全罪；被告甲○○就如事實欄一(二)所為，係
      犯刑法第305 條之恐嚇危害安全罪及同法第304 條第1 項
      之強制罪。公訴人認被告甲○○如事實欄一(二)所示，持鐵
      鎚作勢攻擊被害人丙○○及強取筆記型電腦、手機及保濕
      霜等物所為，係犯刑法第328 條第1 項之強盜罪，尚有未
      洽，已如前述，惟其起訴之犯罪事實，與本院認定之基本
      社會事實相同，爰依法變更起訴法條。又被告戊○○、庚○○如事實欄一(一)所示，為達迫使被害人丙○○清償債務
      之目的，而私行拘禁被害人丙○○，其等強制之低度行為
      ，已為私行拘禁之高度行為所吸收，不另論以刑法第304
      條第1 項之強制罪（最高法院93年度臺上字第3309號判決
      意旨參照）。另被告戊○○如事實欄一(一)所示，利用私行
      拘禁被害人丙○○犯行繼續中，再聽命被告庚○○指示，
      以手銬銬住被害人丙○○，則其妨害被害人丙○○自由之
      法益既屬同一，則其上開所為，應認屬妨害自由犯行之一
      部而為包括一罪。又被告庚○○、戊○○與另案被告竇平
      環間就如事實欄一(一)所示私行拘禁犯行，均有犯意之聯絡
      及行為之分擔，應論以共同正犯。另被告甲○○就如事實
      欄一(二)所示，及被告戊○○就如事實欄一(一)、(三)所示犯行
      ，均犯意個別，行為互殊，應各予分論併罰，公訴人認被
      告甲○○此部分所為，僅為一行為，應有未當。又被告庚○○前於85年間，因殺人未遂案件，經臺灣臺北地方法院
      以85年度訴字第1182號判處有期徒刑4 年，嗣迭經臺灣高
      等法院以87年度上訴字第1088號、最高法院以87年度臺上
      字第4090號駁回上訴確定，入監服刑後，於90年5 月10日
      因縮短刑期假釋出監，並付保護管束，92年6 月9 日保護
      管束期滿未經撤銷，視為執行完畢；被告甲○○前於95年
      間，因恐嚇取財案件，經臺灣高等法院以95年度上訴字第
      4687號判處有期徒刑8 月確定；復因竊盜案件，經臺灣臺
      北地方法院判處有期徒刑3 月確定，上開2 罪嗣經減刑並
      定其應執行刑為有期徒刑5 月確定，並於96年11月27日易
      科罰金執行完畢等情，有臺灣高等法院被告前案記錄表在
      卷可參。則被告庚○○、甲○○於受有期徒刑之執行完畢
      後，5 年以內故意再犯本案有期徒刑以上之罪，均為累犯
      ，均應依刑法第47條第1 項規定，各加重其刑。爰審酌被
      告庚○○、戊○○及甲○○不思以正途解決債務糾紛，率
      爾為上開犯行，被告甲○○並為個人私利，趁機強取被害
      人丙○○財物，造成被害人損失非輕，所為誠屬不該，惟
      念及其等於本院審理時，均坦承犯行，態度尚佳，被告庚○○犯後並積極將被害人丙○○送往醫療院所救治，並已
      獲被害人丙○○之諒解，暨其等犯罪之動機、目的、手段
      等一切情狀，分別量處如主文所示之刑，並就被告庚○○
      、戊○○所宣告之刑部分，均諭知易科罰金之折算標準，
      暨就被告戊○○、甲○○所犯部分定其應執行刑，另就被
      告戊○○定應執行刑部分，諭知易科罰金之折算標準。
（二）另被告戊○○持以私行拘禁被害人丙○○之手銬、毛巾，
      持以恐嚇被害人己○○、辛○○之槍枝，均非被告戊○○
      所有，此據被告戊○○於本院審理時供陳甚詳（詳本院卷
      第301 頁）；另被告甲○○持以遂行恐嚇被害人丙○○之
      鐵鎚，亦非被告甲○○所有，亦據被告甲○○於本院審理
      時陳述甚詳（詳本院卷第302 頁正面），爰均不為沒收之
      宣告，附此敘明。
、無罪部分：
一、被告庚○○被訴於97年4月初某日涉嫌恐嚇取財部分：
（一）公訴意旨另以：被告庚○○與另案被告竇平環共同基於意
      圖為自己不法所有之犯意聯絡，於97年4 月初某日，夥同
      姓名年籍不詳之成年男子3 人，在址設臺北縣中和市○○
      路○ 段之某安養院內，向被害人丙○○恫稱：「你若不承
      認這件事情也沒關係，反正你的小孩會從這個世界上消失
      」等語，並提出被害人丙○○之小孩就讀學校之資料，以
      此方式使被害人丙○○心生畏懼，因而在龔明媚所簽立之
      面額40萬元本票背面背書，因認被告庚○○此部份所為，
      另涉犯刑法第346 條第1 項之恐嚇取財罪嫌。
（二）按犯罪事實應依證據認定之，無證據不得認定犯罪事實；
      又不能證明被告犯罪者，應諭知無罪之判決，刑事訴訟法
      第154 條第2 項、第301 條第1 項分別定有明文。另刑事
      訴訟上證明之資料，無論其為直接或間接證據，均須達於
      通常一般之人均不致有所懷疑，而得確信其為真實之程度
      ，始得據為有罪之認定。若關於被告是否犯罪之證明未能
      達此程度，而有合理懷疑之存在，致使無從形成有罪之確
      信，根據「罪證有疑，利於被告」之證據法則，即不得遽
      為不利被告之認定。且以情況證據斷罪時，尤須基於該證
      據在直接關係上所可證明之他項情況事實，本乎推理作用
      足以確證被告有罪，方為合法，不得徒憑主觀上之推想，
      將一般經驗上有利被告之其他合理情況逕予排除（最高法
      院76 年 臺上字第4986號、32年上字第67號判例意旨參照
      ）。又刑事訴訟法上所謂認定被告犯罪事實之證據，係指
      足以認定被告確有犯罪行為之積極證據而言，苟積極證據
      不足為不利於被告事實之認定時，即應為有利於被告之認
      定，更不必有何有利之證據（最高法院29年上字第3105號
      及30年上字第816 號判例意旨參照）。
（三）公訴人認被告庚○○涉犯此部分犯行，無非係以被告庚○○之自白、被告乙○○之證述、被害人丙○○之指訴、扣
      案之本票、丙○○身分證影本、匯款單等為主要論據。被
      告庚○○於本院審理時，固坦承：恐嚇被害人丙○○，被
      害人丙○○並在上開本票背書之事實，惟堅詞否認有何恐
      嚇取財之犯行，辯稱：被害人丙○○確實積欠債務，其並
      無不法所有意圖等語。選任辯護人則以：被告庚○○當日
      對被害人丙○○並無言語或肢體上之行為，且證人丙○○
      到庭亦稱：被告庚○○當日不敢講話等語，則本案並無證
      據證明被告庚○○當日有何恐嚇或恐嚇取財之犯行等語為
      被告庚○○辯護。
（四）經查：
   1、被害人丙○○確於97年4 月初某日，在址設臺北縣中和市
      ○○路之安養院，經人脅迫而在上開本票背書乙情，業據
      被害人丙○○於偵訊時證述甚詳（詳臺灣板橋地方法院檢
      察署97年度他字第4129號偵查卷宗第8 頁），並有本票1
      紙在卷可參（詳臺灣板橋地方法院檢察署97年度他字第
      4129 號 偵查卷宗第14頁），則此部分事實，應堪認定。
   2、惟按刑法第346 條第1 項之恐嚇取財罪，係以意圖為自己
      或第三人不法所有為構成要件之一，縱有以恐嚇方法使人
      交付財物，而並無不法所有之意圖者，或可觸犯妨害自由
      等其他罪名，亦無成立本罪之餘地（最高法院82年度臺上
      字第4848號判決要旨參照）。查被害人丙○○確係因擔任
      保證人，對另案被告竇平環積欠債務，另案被告竇平環又
      指示被告庚○○索取該筆債款等情，業如前述。則本案縱
      認被告庚○○有以恐嚇之方式，逼迫被害人丙○○於上開
      本票背書，亦難認其有何不法所有之意圖。
   3、又被告庚○○於本院準備程序時，雖坦承恐嚇被害人丙○○，使伊在上開本票背書之事實（詳本院卷第184 頁反面
      ）。然其嗣於本院審理時改稱：當日係另案被告竇平環以
      恐嚇之方法，逼迫被害人丙○○在上開本票背書，其並未
      說話等語（詳本院卷第300 頁正面），經核與證人丙○○
      於偵訊及本院審理時證稱：該日竇平環恫嚇伊稱：「我要
      在這世界上讓1 個人消失是很簡單的」等語，使伊心生畏
      懼，遂聽命另案被告竇平環指示，在本票背書，當時被告
      庚○○在旁邊都不敢講話等語相符（詳臺灣板橋地方檢察
      署97年度他字第4129號偵查卷宗第8 頁、97年度偵字第26
      0 86號卷(二)第2 頁、本院卷第232 頁正面、第238 頁背面
      、第239 頁正面），自無從遽認被告庚○○該日對被害人
      丙○○有何恐嚇之行為。再者，被告乙○○於偵訊時雖稱
      ：被告庚○○於97年4 月初，在臺北縣中和市○○路之安
      養院，以言語恐嚇及毆打之方式，向被害人丙○○催討前
      開債務云云（詳臺灣板橋地方法院檢察署97年度偵字第26
      086 號偵查卷宗(一)第302 頁）。然被告乙○○於偵訊時亦
      稱：龔明媚向另案被告竇平環借款時，被害人丙○○即已
      在本票上背書，97年4 月初另案被告竇平環係持該本票詢
      問被害人丙○○背書事宜云云（詳臺灣板橋地方法院檢察
      署97年度偵字第26086 號偵查卷宗(一)第266 頁、第302 頁
      ），經核與事實不符。且被告庚○○於本院審理時，復否
      認其就另案被告竇平環上開所為，有何犯意之聯絡及行為
      之分擔（詳本院卷第300 頁反面）。從而，本案亦無證據
      證明被告庚○○與另案被告竇平環間，就恐嚇被害人丙○○，使伊在上開本票背書乙節，有何犯意之聯絡或行為之
      分擔，自無從遽認被告庚○○該日有何恐嚇取財之主觀犯
      意。
（五）綜上，本案並無從確認被告庚○○該日有何恐嚇取財之犯
      行，則公訴人所舉事證，既尚有合理懷疑存在。此外，復
      查無其他積極事證足認被告庚○○此部分恐嚇取財犯行，
      揆諸前開法條規定及判例意旨，自應就被告庚○○被訴此
      部分犯嫌為無罪之諭知，以昭審慎。
二、被告庚○○、戊○○及乙○○被訴於97年4月12日涉嫌恐嚇
    取財部分：
（一）公訴意旨另以：被告庚○○與另案被告竇平環取得上開本
      票後，共同意圖為自己及他人不法之所有，指示被告戊○○、乙○○及丁○○等人反覆以言語威嚇及肢體暴力之方
      式，要脅被害人丙○○清償債務。被告戊○○與乙○○為
      執行被告庚○○與另案被告竇平環之命令，於同年4 月12
      日，強迫被害人丙○○清償債務，乃威嚇被害人丙○○，
      要求伊出售金飾償債，被害人丙○○因而心生畏懼，在臺
      北縣中和市○○街33之1 號之嘉品珠寶銀樓出售伊所有金
      飾，並將得款9,150 元交予在外等候之被告戊○○與乙○○，因認被告庚○○、戊○○及乙○○此部分所為，另犯
      刑法第346 條第1 項之恐嚇取財罪嫌。
（二）公訴人認被告庚○○、戊○○及乙○○涉犯此部分犯行，
      係以被害人丙○○之指述、證人施佩莉之證述及臺北縣政
      府警察局中和分局國光派出所轄內銀樓、珠寶業查贓清冊
      期報表為主要論據。被告庚○○於本院審理時，固坦承：
      有指示被告戊○○、乙○○向被害人丙○○索討債款，也
      大概了解被告戊○○、乙○○會採取一些不法手段之事實
      ；被告戊○○於本院審理時，固坦承：有恐嚇被害人丙○○，並陪同被害人丙○○前往銀樓販售金飾，將販售所得
      交付被告庚○○之事實，惟被告3 人均堅詞否認有何恐嚇
      取財之犯行，被告庚○○辯稱：被害人丙○○確實積欠債
      務，其並無不法所有意圖等語。選任辯護人則以：被告庚○○並未指示被告戊○○、乙○○載被害人丙○○變賣金
      飾，且變賣金飾所得已全數歸還被害人丙○○，益徵被告
      庚○○並未指示被告戊○○、乙○○恐嚇取財等語為被告
      庚○○辯護。被告戊○○則辯稱：其係受命向被害人丙○○催討債務，並無不法所有意圖等語，選任辯護人則以：
      被告戊○○係受被告庚○○指示向被害人丙○○討債，並
      無不法所有意圖等語為被告戊○○辯護。被告乙○○則以
      ：其並未偕同被告戊○○陪同被害人丙○○變賣金飾等語
      置辯。
（三）經查：
   1、被害人丙○○確因擔任許哲偉與龔明媚夫婦對另案被告竇
      平環所負債務之保證人，因而對另案被告竇平環負有債務
      ，被告庚○○受命催討該部分債務等情，業如前述。則本
      案縱認被告庚○○確係指示被告戊○○、乙○○以恐嚇之
      方式，向被害人丙○○索款，亦難認被告3 人有何不法所
      有之意圖。
   2、又查，被告戊○○、乙○○於97年4 月12日偕同被害人丙○○變賣金飾，所得交由被告戊○○、乙○○轉交被告庚○○乙情，業據證人丙○○於偵訊及本院審理時證述甚詳
      （詳臺灣板橋地方法院檢察署97年度他字第4129號偵查卷
      宗第10頁、97年度偵字第26086 號卷(二)第3 頁），核與被
      告庚○○於本院準備程序時、被告戊○○於本院審理時陳
      述情節相符（詳本院卷第184 頁反面、292 頁反面）。證
      人施珮莉於警詢時亦稱：被害人丙○○於97年4 月12日上
      午某時，持兒童手鍊、戒指至址設臺北縣中和市○○街33
      -1號之嘉品珠寶銀樓販售等語甚詳（詳臺灣板橋地方法院
      檢察署97年度偵字第26086 號偵查卷宗(二)第112 頁），並
      有臺北縣政府警察局中和分局國光派出所轄內銀樓、珠寶
      業查贓清冊期報表1 紙在卷可查（詳臺灣板橋地方法院檢
      察署97年度偵字第26086 號偵查卷宗(二)第113 頁）。從而
      ，該部分事實，應堪認定，被告乙○○上開所辯，委無足
      採。
   3、然查，被告戊○○於本院準備程序時，雖坦承有於該日恐
      嚇被害人丙○○，使伊變賣金飾償還債款之事實（詳本院
      卷第117 頁），然其嗣於本院審理時改稱：當日被害人丙○○與被告庚○○已談妥還款事宜，被告庚○○指示其與
      被告乙○○駕車載被害人丙○○處理金飾，其與被告乙○○均未兇被害人丙○○等語（詳本院卷第292 頁反面）。
      則被告戊○○之自白，前後已有不一。且證人丙○○於偵
      訊及本院審理時，僅謂係遭被告戊○○、乙○○強押而變
      賣金飾還款云云。就被告戊○○、乙○○究係以何種恐嚇
      之方法，迫使伊變賣金飾，並交付所得，均未具體指明。
      又證人丙○○於本院審理時亦稱：伊不記得當日被告乙○○、戊○○說了什麼話，其等要伊還錢，伊表示沒有錢，
      其等詢伊身上有無值錢的東西，伊自己內心害怕，所以就
      變賣金飾等語（詳本院卷第232 頁反面、第239 頁正面）
      。則本案亦無證據足以證明被告戊○○、乙○○2 人有何
      威嚇之言語、動作，使被害人丙○○心生畏懼而交付財物
      。
   4、況證人丙○○於警詢時先稱：被告戊○○及乙○○命伊將
      小孩金手鍊賣掉後，拿8,000 元左右交予其等，伊所配掛
      之金項鍊亦遭被告戊○○及乙○○搶走云云（詳臺灣板橋
      地方法院檢察署97年度聲監字第938 號訴訟卷宗第14頁）
      。嗣於97年9 月5 日偵訊時改稱：被告戊○○、乙○○押
      伊至銀樓變賣金項鍊，伊出了店門錢就被其等拿走，小孩
      的首飾是後來其等要伊自己去賣，把錢交予其等；金項鍊
      沒有被直接拿走，其等僅係強迫伊變賣云云（詳臺灣板橋
      地方法院檢察署97年度他字第4129號偵查卷宗第10頁）。
      又於同年月24日偵訊時改稱：其等稱沒錢就去賣項鍊、首
      飾，伊自己去賣伊所有之金飾，被告戊○○、乙○○係於
      97 年4月，押伊至臺北縣中和市○○路之銀樓變賣小孩首
      飾，變賣所得甫出店門即交予被告戊○○、乙○○云云（
      臺灣板橋地方法院檢察署97年度偵字第26086 號偵查卷宗
      卷(二)第3 頁）。於本院審理時改稱：被告乙○○與戊○○
      命伊還錢，伊表示沒有錢，其等表示至少要付利息，並說
      伊身上總有東西可以賣，所以伊拿金飾變賣，所得9,150
      元全數交予被告戊○○、乙○○2 人云云（詳本院卷第23
      2 頁、第238 頁正面），前後所述均有不一。自難遽以證
      人丙○○上開所述，逕認被告庚○○、戊○○及乙○○有
      何恐嚇取財之犯行。
（四）綜上，本案尚無從確認被告庚○○、戊○○及乙○○等人
      對被害人丙○○有何恐嚇取財之犯行，從而公訴人所舉事
      證，尚有合理懷疑。此外，復查無其他積極事證足認被告
      庚○○、戊○○及乙○○此部分犯行，自應就被告庚○○
      、戊○○及乙○○被訴此部分犯嫌為無罪之諭知，以昭審
      慎。
（五）另查，檢察官起訴書雖謂：被告庚○○、另案被告竇平環
      指示被告戊○○、乙○○及丁○○等人反覆以言語威嚇及
      肢體暴力之方式，要脅被害人丙○○清償債務。然查，該
      部分事實，既未經具體指明被告等各次犯罪之時間、地點
      、行為人及方式，且除被告乙○○前後不一及模糊不清之
      陳述外（詳臺灣板橋地方法院檢察署97年度偵字第26086
      號偵查卷宗(一)第302 頁），別無其他證據足以證明，自屬
      無從認定各該犯行，公訴檢察官復當庭減縮該部分事實，
      附此敘明。
三、被告乙○○及丁○○被訴於97年4月25日涉嫌私行拘禁部份
    ：
（一）公訴意旨另以：被告乙○○、丁○○於同年4 月25日，與
      被告庚○○、戊○○、另案被告竇平環共同基於私行拘禁
      之犯意聯絡，由被告庚○○、另案被告竇平環指示被告乙○○及丁○○與被告戊○○將被害人丙○○帶往臺北縣板
      橋市○○街18號4 樓，並以手銬將被害人丙○○銬在椅子
      上，另以毛巾矇住伊雙眼。認被告乙○○、丁○○此部分
      所為，另涉犯刑法第302 條第1 項之私行拘禁罪嫌。
（二）公訴人認被告乙○○、丁○○涉犯此部分犯行，係以被害
      人丙○○之指訴為主要論據。被告乙○○於本院審理時，
      固坦承：有於前揭時、地，見被害人丙○○經妨害自由之
      事實；被告丁○○於本院審理時，固坦承：於前揭時、地
      ，持鐵槌敲擊被害人丙○○右手之事實，惟均堅詞否認有
      何私行拘禁之犯行。被告乙○○辯稱：其並未參與私行拘
      禁之犯行等語。被告丁○○則辯稱：事發當時其並不在場
      ，嗣其自外返回公司，始持鐵槌攻擊被害人丙○○等語。
（三）經查：
   1、被告乙○○於偵訊及本院訊問時陳稱：係被告庚○○指示
      被告戊○○、丁○○將被害人丙○○帶往4 樓云云（詳臺
      灣板橋地方法院檢察署97年度偵字第26086 號偵查卷宗(一)
      第266 頁、第303 頁、卷(二)第183 頁、本院卷第45頁），
      雖核與證人丙○○於97年6 月4 日警詢時指稱：係被告戊○○、丁○○將伊強押至4 樓房間，並以毛巾將伊眼睛矇
      住，以繩子將伊綁在椅子上云云相符（見臺灣板橋地方法
      院檢察署97年度聲監字第938 號訴訟卷宗第11、12頁）。
      然證人丙○○上開所述，並無證據能力，業如前述。且被
      告乙○○於偵訊時先稱：係被告庚○○指示被告戊○○、
      丁○○將被害人丙○○帶往4 樓，限被害人丙○○於期限
      內歸還債款云云（詳臺灣板橋地方法院檢察署97年度偵字
      第26086 號偵查卷宗(一)第266 頁、第303 頁）；嗣改稱：
      其並未直接聽到被告庚○○指示被告戊○○、丁○○將被
      害人丙○○帶往4 樓云云（詳臺灣板橋地方法院檢察署97
      年度偵字第26086 號偵查卷宗(二)第183 頁），所述前後已
      有不一。且證人丙○○於本院審理時亦稱：被告丁○○並
      未將伊壓往4 樓等語（詳本院卷第235 頁正面）。證人戊○○於本院審理時證稱：其挾持被害人丙○○至4 樓時，
      被告丁○○並未在場等語（詳本院卷第293 頁正面）。從
      而，自無從認定被告丁○○就被告庚○○、戊○○私行拘
      禁被害人丙○○乙節，有何犯意之聯絡及行為之分擔。
   2、另查，證人即被告戊○○於本院審理時雖稱：係另案被告
      竇平環指示其與被告乙○○將被害人丙○○帶往4 樓云云
      （詳本院卷第293 頁正面）。然證人戊○○於本院審理時
      先稱：其與被告乙○○走在前面，被害人丙○○走在後面
      云云（詳本院卷第293 頁正面）；旋改稱：其走在前面，
      被告乙○○走在被害人丙○○後面云云（詳本院卷第293
      頁正面）。則被告戊○○就本案挾持被害人丙○○過程之
      描述，已屬矛盾。另證人丙○○於本院審理亦稱：係被告
      戊○○將伊強押至4 樓等語甚詳（詳本院卷第232 頁反面
      、第233 頁正面、第236 頁正面）。則本案亦無證據足以
      證明被告乙○○有參與被告庚○○、戊○○私行拘禁被害
      人丙○○部分犯行。
（四）綜上，本案既無從確認被告乙○○、丁○○就被告庚○○
      、戊○○私行拘禁被害人丙○○之行為有何犯意之聯絡及
      行為之分擔，從而公訴人所舉事證，尚有合理懷疑。此外
      ，復查無其他積極事證足認被告乙○○、丁○○此部分犯
      行，自應就被告乙○○、丁○○被訴私行拘禁部分為無罪
      之諭知，以昭審慎。
四、被告乙○○被訴於97年5月間涉嫌強制部份：
（一）公訴意旨另以：被告乙○○因故無法以其本人名義申辦行
      動電話門號，竟基於強制之犯意，於同年5 月間，要求被
      害人丙○○以伊名義申辦行動電話門號交其使用。被害人
      丙○○因先前遭受之身心壓力，對於被告乙○○已生心理
      上之畏懼，無法拒絕其要求，遂同意被告乙○○之要求，
      於同年5 月6 、7 日，在址設臺北縣板橋市○○路○ 段19
      7 號1 樓之威寶電信股份有限公司板橋三民特約服務中心
      （下稱威寶電），申辦門號0000000000及0000000000號行
      動電話交予被告乙○○使用，而行無義務之事。因認被告
      乙○○此部分所為，係涉犯刑法第304 條第1 項之強制罪
      嫌。
（二）公訴人認被告乙○○涉犯此部分犯行，係以被害人丙○○
      之指述及威寶電信行動電話服務申請書為主要論據。被告
      乙○○於本院審理時，固坦承：有於前開時間，偕同被害
      人丙○○至威寶電信，以被害人丙○○名義申辦行動電話
      之事實，惟堅詞否認有何強制之犯行，辯稱：其係經被害
      人丙○○同意，始由被害人丙○○駕車攜同其前往威寶電
      信申辦行動電話等語。
（三）經查，被告乙○○於97年5 月6 、7 日，偕同被害人丙○○前往威寶電信申辦行動電話乙節，業據證人丙○○於偵
      訊及本院審理時證述甚詳（詳臺灣板橋地方法院檢察署97
      年度他字第4129號偵查卷宗第10頁、97年度偵字第26086
      號偵查卷宗(二)第3 頁、本院卷第233 頁正面），並有威寶
      電信行動電話服務申請書在卷可資佐證（詳臺灣板橋地方
      法院檢察署97年度偵字第26086 號偵查卷宗(二)第121 至12
      4 頁）。然查，被告乙○○係於97年5 月間，詢問被害人
      丙○○可否以伊名義申辦行動電話，經被害人丙○○應允
      後，始由被害人丙○○駕車，攜同被告乙○○前往威寶電
      信申辦乙情，亦據證人丙○○於本院審理時證述甚詳（詳
      本院卷第240 頁正面）。而證人丙○○於偵訊時，雖稱：
      伊係遭被告乙○○強迫，不得不同意以伊名義申辦云云（
      詳臺灣板橋地方法院檢察署97年度偵字第26086 號偵查卷
      宗(二)第3 、4 頁）。然查，證人丙○○於偵訊及本院審理
      時，均未指明被告乙○○係以何種強暴、脅迫之手段，而
      使伊行無義務之事，自無從遽認被告乙○○客觀上對被害
      人丙○○有何強暴、脅迫之行為。況被告乙○○申辦之行
      動電話，嗣均由被告乙○○自行繳納電話費乙情，亦據證
      人丙○○於偵訊及本院審理時陳述甚明（詳臺灣板橋地方
      法院檢察署97年度他字第4129號偵查卷宗第10頁、97年度
      偵字第26086 號偵查卷宗(二)第4 頁、本院卷第233 頁正面
      ），益徵被告乙○○主觀上，應無強制被害人丙○○以伊
      名義申辦行動電話而行無義務之事之犯意。
（四）綜上，本案亦無從確認被告乙○○有何強制被害人丙○○
      之行為，公訴人所舉事證，尚有合理懷疑。此外，復查無
      其他積極事證足認被告乙○○此部分犯行，自應為被告乙○○此部分無罪之諭知，以昭審慎。
五、被告戊○○被訴於97年6月1日涉嫌強盜部份：
（一）公訴意旨另以：被告戊○○於97年6 月1 日，為向被害人
      丙○○催討債款，而至被害人丙○○址設臺北縣鶯歌鎮○○路628 號住處，竟與被告甲○○共同意圖為自己不法之
      所有，由被告戊○○以言語大聲威嚇、被告甲○○以鐵鎚
      作勢敲打被害人丙○○之方式，恫嚇被害人丙○○，要求
      伊交付身上之財物，至被害人丙○○不能抗拒，因而交付
      300 元予被告戊○○，因認被告戊○○此部分所為，係涉
      犯刑法第328 條第1 項之強盜罪嫌。
（二）公訴人認被告戊○○涉犯前開犯行，係以被告甲○○之供
      述、被害人丙○○之指述、相片及扣案之筆記型電腦、行
      動電話、保濕霜為主要論據。被告戊○○於本院審理時，
      固坦承：其於前揭時、地，受被告庚○○指示，向被害人
      丙○○索取債款，被害人丙○○該次有交出現金300 元之
      事實，惟堅詞否認有何強盜犯行，辯稱：其因被害人丙○○藉故拖延，因而怒罵被害人丙○○，然該300 元係被害
      人丙○○自願交付，供其等購買宵夜食用，並非其強盜所
      得等語。選任辯護人則以：被告戊○○僅係受命至被害人
      丙○○住處討債，並無強盜或恐嚇之犯行等語為被告戊○○辯護。
（三）經查：
   1、被告戊○○該日受被告庚○○指示，前往被害人丙○○住
      處索取債款，業如前述。則被告戊○○當日在場，縱以威
      嚇之方式，要求被害人丙○○交付財物，則其主觀上有無
      不法所有之意圖及強盜之犯意，已屬可議。再查，被告戊○○於本院準備程序時，雖坦承有恐嚇被害人丙○○等語
      （詳本院卷第117 頁）。然其於同日準備程序時亦稱：其
      係因被害人丙○○藉故拖延，遂大聲罵被害人丙○○等語
      （詳本院卷第117 頁）。則以被告戊○○當日受命前往被
      害人丙○○住處索討債款，見被害人丙○○藉故拖延，因
      而怒罵被害人丙○○，其主觀上有無強盜之犯意，已屬可
      議。
   2、又查，被告戊○○於本院審理時亦稱：被害人丙○○藉故
      拖延給付債款，其表示：「你應該不會騙我們吧」，半諷
      刺被害人丙○○，之後因不耐久候，其有比較兇，問被害
      人丙○○還要多久，並以言語消遣被害人丙○○，其不知
      算不算恐嚇被害人丙○○等語（詳本院卷第289 頁反面、
      第291 頁正面）。則被告戊○○當日所述，是否已屬脅迫
      而使被害人丙○○不能抗拒，亦非無疑。而證人丙○○於
      本院審理時，泛指：「之前他們就已經有恐嚇我了，我很
      害怕」等語（詳本院卷第238 頁正面）。然伊於偵訊及本
      院審理時，均未指明當日被告戊○○係以何方式恫嚇之，
      使伊不能抗拒。另證人子○○於警詢及偵訊時亦稱：當日
      大家都在聊天，被告戊○○問被害人丙○○要不要還錢，
      被害人丙○○說伊沒錢，被告甲○○大聲向被害人丙○○
      稱：沒錢喔，騙肖ㄟ等語（詳臺灣板橋地方法院檢察署97
      年度偵字第26086 號偵查卷宗(一)第71頁、第274 頁、第28
      1 頁）。證人即被告甲○○於偵訊時則稱：被告戊○○、
      丁○○有向被害人丙○○說：不還錢的話沒關係啊，場景
      就是恐嚇的樣子等語（詳臺灣板橋地方法院檢察署97年度
      偵字第26086 號偵查卷宗(一)第310 頁），足見其等所述均
      屬相迥。又本案亦無證據足以證明被告戊○○就被告甲○○手持鐵鎚作勢攻擊被害人丙○○所為，有何犯意之聯絡
      或行為之分擔，自無從認定被告戊○○該日有何強暴、脅
      迫之行為。
   3、另者，證人丙○○就該日伊所有300 元經強盜之過程，及
      遭受強暴、脅迫等情節之描述，前後不一，業如前述。另
      被告戊○○辯稱：其於被害人丙○○住處詢問有無食物，
      被害人丙○○始自行交付300 元供其等購買宵夜食用乙節
      ，亦核與被告甲○○於本院準備程序時供陳情節相符（詳
      本卷第50頁），自難認定被害人丙○○係因被告戊○○施
      以強暴、脅迫，始交付伊所有皮包或現金300 元。
（四）綜上，本案並無從確認被害人丙○○係因被告戊○○施以
      強暴、脅迫，至伊不能抗拒，始交付現金300 元，從而公
      訴人所舉事證，既尚有合理懷疑。此外，復查無其他積極
      事證足徵被告戊○○此部分強盜之犯行，自應為被告戊○○此部分無罪之諭知，以昭審慎。
肆、公訴不受理部分：
一、公訴意旨另以：被告庚○○、戊○○、乙○○及丁○○於97
    年4 月25日，在臺北縣板橋市○○街18號4 樓，共同基於傷
    害之犯意聯絡，由被告丁○○持鐵鎚敲擊被害人丙○○右手
    ，致伊受有右手第5 掌骨及第5 指近端指骨骨折之傷害。因
    認被告庚○○、戊○○、乙○○及丁○○此部分所為，均係
    涉犯刑法第277 條第1 項之傷害罪嫌。
二、按告訴乃論之罪，未經告訴者，應諭知不受理之判決，刑事
    訴訟法第303 條第3 款定有明文。經查，公訴意旨認被告庚○○、戊○○、乙○○及丁○○等人涉犯刑法第277 條第1
    項之傷害罪，依同法第287 條之規定，須告訴乃論。茲因被
    害人丙○○就被告等涉嫌上開傷害罪嫌，並未提出告訴，揆
    諸前揭說明，本案被告庚○○、戊○○、乙○○及丁○○被
    訴傷害部分，應諭知不受理之判決。
據上論斷，應依刑事訴訟法第299 條第1 項前段、第300 條、第
301 條第1 項、第303 條第3 款，刑法第28條、第302 條第1 項
、第304 條第1 項、第305 條、第47條第1 項、第51條第5 款、
第41 條 第1 項前段，刑法施行法第1 條之1 ，判決如主文。
本案經檢察官靳開聖到庭執行職務。
中    華    民    國    98    年    5     月    26    日
                  刑事第四庭審判長法  官  潘長生
                                  法  官  黎錦福
                                  法  官  謝梨敏
以上正本證明與原本無異
如不服本判決應於送達後10日內向本院提出上訴狀
                                書記官  翁子婷
中    華    民    國    98    年    5     月    26    日
附錄本案論罪科刑法條全文：
中華民國刑法第302條
私行拘禁或以其他非法方法，剝奪人之行動自由者，處5 年以下
有期徒刑、拘役或3 百元以下罰金。
因而致人於死者，處無期徒刑或7 年以上有期徒刑，致重傷者，
處3 年以上10年以下有期徒刑。
第 1 項之未遂犯罰之。
中華民國刑法第304條
以強暴、脅迫使人行無義務之事或妨害人行使權利者，處3 年以
下有期徒刑、拘役或3 百元以下罰金。
前項之未遂犯罰之。
中華民國刑法第305條
以加害生命、身體、自由、名譽、財產之事，恐嚇他人致生危害
於安全者，處2 年以下有期徒刑、拘役或3 百元以下罰金。


司法院資訊處製作；財團法人民間司法改革基金會備份。
